【裁判字號】    90,簡上,430
【裁判日期】    901011
【裁判案由】    損害賠償
【裁判全文】
臺灣臺北地方法院民事判決  九十年度簡上字第四三○號
    上  訴  人  甲○○
    被  上訴人  乙○○
                        送達代.
右當事人間請求損害賠償事件，上訴人對於中華民國九十年六月七日本院台北簡易庭
九十年度北簡字第二八一七號第一審判決提起上訴，本院判決如左：
    主    文
原判決命上訴人給付被上訴人超過新台幣壹萬元及該部分訴訟費用負擔之裁判均廢棄
。
右廢棄部分，被上訴人第一審之訴駁回。
其餘上訴駁回。
第一、二審訴訟費用（除確定部分外）由被上訴人負擔三分之二，餘由上訴人負擔。
    事    實
甲、上訴人方面：
一、聲明：原判決不利於上訴人部分廢棄；被上訴人第一審之訴駁回。
二、陳述：
    除與原審判決書所載者相同茲予引用外，補稱：
    （一）民國八十九年五月二十七日被上訴人父母親至上訴人家中雖提及婚事，但
          上訴人之母親並未同意，上訴人亦不同意，被上訴人在無婚約情況下，自
          行前往餐廳訂桌，因此所生之損害與上訴人無關。
    （二）被上訴人在八十九年七月二十八日取消訂席，依約可以消費抵用新台幣（
          下同）一萬五千元，故其實際所受損害僅一萬五千元。
三、證據：聲請本院訊問證人吳欣欣、范崇賢。
乙、被上訴人方面：
一、聲明：駁回上訴。
二、陳述：
    除與原審判決書所載相同者茲予引用外，補稱：
    上訴人與被上訴人在四月間即有訂婚之合意，八十九年五月二十七日男方家長及
    媒婆至女方家中提親，當時即已提及訂婚的日期及宴客地點與桌數，女方家長則
    表示由上訴人與被上訴人自行決定，事實上兩造於八十九年四月間即有婚約。
三、證據：援用原審之立證方法。
    理    由
一、被上訴人起訴主張：伊與上訴人約定於八十九年十一月十二日結婚，伊乃於同年
    六月三十日在豪園餐廳預訂結婚酒席五十桌，支付訂金三萬元，詎上訴人竟違反
    婚約，致伊受有損害，爰依民法第九百七十八條、第九百七十九條規定，請求上
    訴人賠償財產及非財產之損害十二萬三千四百元（原審駁回被上訴人九萬三千四
    百元之請求，被上訴人未聲明不服）等語。上訴人則以：兩造並無婚約，被上訴
    人自行訂席所生之損害，與上訴人無關；且被上訴人實際所受損害僅一萬五千元
    等語，資為抗辯。
二、被上訴人主張與上訴人約定於八十九年十一月十二日結婚之事實，提出豪園餐廳
    發票、收據為證，但為上訴人所否認，並以前開情詞置辯，經查：
    （一）婚約應由男女當事人自行訂定，為民法第九百七十二條所明定，故有無結
          婚之合意，應以男女當事人之意思訂之，是倘男女當事人已合意結婚，再
          依習俗由男方家長前往女方家中提親，而未徵得女方家長之同意，亦不影
          響婚約之成立。上訴人自認兩造經由朋友介紹交往一年多，則在此期間，
          彼此應有相當之認知，衡之一般常情，倘兩造未論及婚嫁，上訴人應無同
          意被上訴人父母親於八十九年五月二十七日至其家中提親之可能，雖上訴
          人辯稱僅同意男方家長至家中坐坐，然顯悖於一般經驗法則；況上訴人對
          於被上訴人主張女方家長於提親當時表示婚事由兩造自行決定之事實，並
          不爭執，且自認八十七年六月三十日與被上訴人洽談結婚事宜，在得知被
          上訴人在豪園餐廳訂定酒席時，亦未即時要求退桌而為反對之意思表示，
          故被上訴人主張兩造間有結婚之合意，非無可採。
    （二）按婚約當事人之一方，無第九百七十六條之理由而違反婚約者，對於他方
          因此所受之損害，應負賠償責任，民法第九百七十八條定有明文。上訴人
          自認在八十九年七月間明確向被上訴人表示不結婚，被上訴人主張上訴人
          違反婚約，且無民法第九百七十六條第一項所列各款事由，即非無據，則
          依前開規定，上訴人對於被上訴人因此所受之損害，應負賠償責任。被上
          訴人主張因上訴人違反婚約致取消訂桌，受有三萬元損害之事實，固據提
          出收據為證，然取消訂桌，依被上訴人與豪園餐廳之約定，尚可抵用一萬
          五千元之用餐，為被上訴人所不爭執，故被上訴人因取消酒席，實際所受
          損害為一萬五千元。
    （三）次按，損害之發生或擴大，被害人與有過失者，法院得減輕賠償金額或免
          除之，民法第二百十七條第一項定有明文。被上訴人主張上訴人於八十九
          年六月三十日同意在豪園宴客，並約定男女雙方一起請，禮金各自收之事
          實，為上訴人所否認，而被上訴人又未能舉證以實其說，則主張於上述餐
          廳訂桌係經兩造合意，即無可採。從而，被上訴人在未徵得上訴人之同意
          下，即自行訂桌，並繳付訂金三萬元，對於損害之發生，顯然與有過失，
          類推適用前開規定，本院認被上訴人對於本件損害，應負擔三分之一之責
          任，故被上訴人請求上訴人給付一萬元，為有理由；逾此部分之請求，則
          無理由，應予駁回。
三、綜據右述，被上訴人請求上訴人給付在一萬元範圍內，為有理由，應予准許；逾
    此部分之請求，為無理由，應予駁回；原判決就超過一萬元部分，為上訴人敗訴
    之判決，自有未洽，上訴意旨求予廢棄改判，為有理由；至於應准許部分，則無
    不當，上訴意旨聲明廢棄，並無理由。
四、據上論結，本件上訴為一部有理由，一部無理由，依民事訴訟法第四百三十六條
    之一第三項、第四百四十九條第一項、第四百五十條、第七十九條但書，判決如
    主文。
中      華      民      國    九十      年      十      月    十一      日
                                            民事第六庭審判長法  官  鄭純惠
                                                            法  官  陳秀貞
                                                            法  官  吳素勤
右為正本係照原本作成
本判決不得上訴
中      華      民      國    九十      年      十      月    十一      日
                                                        法院書記官  柯金珠


司法院資訊處製作；財團法人民間司法改革基金會備份。
